臺灣高等法院刑事判決
109年度上易字第1604號
上  訴  人  
即  被  告  陳思翰


上列上訴人即被告因妨害自由案件，不服臺灣宜蘭地方法院109
年度易字第96號，中華民國109年7月7日第一審判決（起訴案號
：臺灣宜蘭地方檢察署108年度偵字第6367號），提起上訴，本
院判決如下：
    主  文
上訴駁回。
    事實及理由
一、本案經本院審理結果，認第一審以上訴人即被告陳思翰犯刑
    法第305條之恐嚇危害安全罪，符合累犯之規定，審酌司法
    院大法官釋字第775號解釋意旨，認無加重其刑之必要，而
    予量處有期徒刑3月，如易科罰金，以新臺幣1,000元折算1
    日。並說明：扣案之鐵棍1支，為被告所有、供本案恐嚇犯
    行所用之物，應予宣告沒收。核其認事用法、量刑及沒收均
    無不當，應予維持，並引用第一審判決書記載之事實、證據
    及理由（如附件）。
二、被告上訴意旨略以：案發當日，伊下班準備到超市買飲料，
    於該超市停車場前路口，遭被害人陳素月騎乘機車撞上伊的
    腳踏車，伊詢問被害人為何要撞伊，若向伊道歉，伊就不計
    較，不提出過失傷害告訴，後來伊就將腳踏車移開，並未撞
    傷被害人。伊與被害人素昧平生，伊懷疑被害人是為了詐騙
    伊的財產而誣告伊恐嚇，被害人係胡亂指控云云，指摘原判
    決認定不當。惟查：被害人於警詢、偵訊時指稱：伊騎乘腳
    踏車要離開超市停車場時，在該停車場出口正要右轉，遇到
    被告騎乘腳踏車擋住伊去路，辱罵伊：「你是什麼東西？路
    是你家開的嗎？他媽的」等語，復以腳踏車對伊衝撞，伊原
    本想直接離開，後來聽到伊車上的行李掉落，轉頭察看才發
    現被告持鐵棍對伊揮舞、作勢攻擊，伊遂請路人幫忙報警等
    語（羅東分局卷第7至8頁，偵字第6367號卷第44頁），核與
    證人陳惠珍於警詢、偵訊時陳稱：當時被害人將腳踏車停下
    ，然後被告往前將腳踏車停好，接著就轉頭想要揮打被害人
    ，因而打到被害人的行李，接著就去拿鐵棍揮舞，並稱：「
    我是臺灣人、妳是什麼東西」、「你報警啊、我也要報警，
    反正警察都是臺灣人」、「她都偷我東西、吃我東西」、「
    她是騙子，故意要騙錢的」、「你是什麼東西？馬路是你家
    開的嗎？他媽的」，罵得非常難聽，被害人都沒有說話，只
    有等到我靠近時，才請伊幫忙報警，沒多久警察就到場了等
    情節相符（羅東分局卷第10至12頁，偵字第6367號卷第41頁
    ）。再者，經檢察官勘驗超市監視錄影檔案結果，亦見被害
    人騎乘腳踏車至停車場之出口，遇見騎乘腳踏車正要進入該
    超市停車場之被告，被告遂停下腳踏車對被害人指指點點，
    嗣被害人彎身撿拾掉落物品，被告手持鐵棍不斷靠近被害人
    之情，亦有勘驗筆錄在卷足憑（偵字第6367號卷第49頁），
    可見並無被告上訴意旨所指被害人騎乘「機車」撞上伊腳踏
    車之事。況被害人於警詢時已明確陳稱：伊暫時不提出告訴
    等語（羅東分局卷第9頁），而證人陳惠珍亦證稱被害人是
    請伊幫忙報警，更可見被害人並無所謂蓄意誣告之狀況。被
    告上訴意旨仍執前詞指摘原判決認定不當，自屬無據，其上
    訴為無理由，應予駁回。
三、被告經合法傳喚，無正當理由不到庭，爰不待其陳述逕行判
    決。
據上論斷，應依刑事訴訟法第368條、第371條、第373條，判決
如主文。
本案經檢察官梁光宗、葉怡材提起公訴，被告上訴，經檢察官吳
慧蘭到庭執行職務。
中　　華　　民　　國　　109 　年　　11　　月　　17　　日
                  刑事第二十二庭審判長法　官  洪于智
                                      法　官  陳銘壎
                                      法　官  汪怡君
以上正本證明與原本無異。
不得上訴。
                                      書記官  賴怡孜
中　　華　　民　　國　　109 　年　　11　　月　　19　　日
【附件】
臺灣宜蘭地方法院刑事判決
                                       109年度易字第96號
公　訴　人　臺灣宜蘭地方檢察署檢察官
被　　　告　陳思翰　男　39歲（民國00年00月0日生）
                    身分證統一編號：Z000000000號
                    住宜蘭縣○○鎮○○○路000巷0號
上列被告因恐嚇案件，經檢察官梁光宗、葉怡材提起公訴（108
年度偵字第6367號），本院判決如下：
    主    文
陳思翰犯恐嚇危害安全罪，累犯，處有期徒刑叁月，如易科罰金
，以新臺幣壹仟元折算壹日。
扣案鐵棍壹支沒收之。
    犯罪事實
一、陳思翰前因施用毒品案件，經本院分別以101 年度簡字第44
    2 號、101 年度簡字第440 號、101 年度易字第520 號、10
    1 年度易字第530 號判決判處有期徒刑3 月、4 月、4 月、
    4 月確定，上開4 罪嗣經本院以102 年度聲字第298 號裁定
    定應執行有期徒刑1 年確定，又因施用毒品案件，經本院分
    別以102 年度易字第31號、102 年度易字第80號判決判處有
    期徒刑5 月、5 月、5 月、5 月確定，上開4 罪嗣經本院以
    102 年度聲字第299 號裁定定應執行有期徒刑1 年2 月確定
    ，經與前揭應執行有期徒刑1 年部分於民國102 年1 月3 日
    入監接續執行，於103 年5 月30日假釋並交付保護管束，於
    103 年12月14日假釋期滿未經撤銷假釋，未執行之刑以已執
    行完畢論（構成累犯）。詎猶不知悔改，於108 年11月12日
    17時55分許，陳思翰騎乘腳踏車欲進入宜蘭縣○○鎮○○路
    00號頂好超市停車場，適陳素月騎乘腳踏車行至出口處，疑
    似擋住陳思翰行車路線致其心生不滿，其竟基於恐嚇之犯意
    ，持金屬製之鐵棍1 支朝陳素月揮舞，而以此加害其生命、
    身體之舉止使陳素月心生畏懼，致生危害於其安全。
二、案經宜蘭縣政府警察局羅東分局報請臺灣宜蘭地方檢察署檢
    察官偵查起訴。
    理    由
一、被告以外之人於審判外之陳述，雖不符刑事訴訟法第159 條
    之1 至第159 條之4 之規定，而經當事人於審判程序同意作
    為證據，法院審酌該言詞陳述或書面陳述作成時之情況，認
    為適當者，亦得為證據；當事人、代理人或辯護人於法院調
    查證據時，知有刑事訴訟法第159 條第1 項不得為證據之情
    形，而未於言詞辯論終結前聲明異議者，視為有前項之同意
    ，刑事訴訟法第159 條之5 定有明文。查本件作為認定事實
    所引用審判外之相關供述證據，固屬傳聞證據，惟公訴人及
    被告陳思翰於審判期日均表示無意見而不予爭執，亦未聲明
    異議，審酌上開證據資料製作時之情況，尚無違法不當及證
    明力明顯過低之瑕疵，亦認為以之作為證據應屬適當，揆諸
    前開規定，認前揭證據資料均有證據能力。至其餘資以認定
    被告犯罪事實之非供述證據，亦查無有何違反法定程序取得
    之情形，均認具有證據能力。
二、訊據被告固不否認於108 年11月12日17時55分許，騎乘腳踏
    車欲進入宜蘭縣○○鎮○○路00號頂好超市停車場時，有與陳素
    月發生爭執，然矢口否認有何恐嚇犯行，辯稱：陳素月是要
    來騙錢的，陳素月騎腳踏車撞到伊的腳卻還不道歉，是要來
    騙錢的云云。經查：
  ㈠於108 年11月12日17時55分許，被告騎乘腳踏車欲進入宜蘭
    縣○○鎮○○路00號頂好超市停車場時，有與陳素月發生爭執，
    此為被告所不否認，並據證人陳素月、陳惠珍於檢察官訊問
    時證述明確，此部分之事實，應堪認定。
  ㈡被告雖以前揭情詞置辯，惟據證人陳素月於檢察官訊問時證
    述：當時伊已經到停車場的出口，被告騎腳踏車突然從伊的
    左手方轉過來正對著伊，被告就擋在伊面前不讓伊出去，開
    始說一些有的沒的，叫伊要自己繞過他，伊當時戴口罩，所
    以用手比說伊要右轉，之後被告就開始罵說路是你家開的嗎
    、他媽的，被告牽著腳踏車往伊左側撞過來，伊還是不動，
    被告就往後退，之後被告繞過閘欄的欄杆，但是嘴還是一直
    罵，被告繞出去後，突然聽到伊後面有碰1 聲，發現伊的行
    李掉到地上，有路人跟伊說被告有動手往伊的背後打，打到
    伊的行李，之後伊停下來轉身發現被告拿鐵棍一直朝伊揮舞
    ，後來伊請路人報警，被告發現路人報警後罵的更難聽，伊
    當下有點害怕，因為被告拿著鐵棍朝伊揮舞，所以伊才會趕
    快請路人幫伊報警等語（見108 年度偵字第6367號卷第44頁
    至第44頁背面），核與證人陳惠珍於檢察官訊問時證述：於
    108 年11月12日17時許，伊有到羅東鎮站前路的頂好超市，
    伊看到陳素月牽腳踏車要離開停車場，被告才剛到，陳素月
    要右轉請被告先讓她過，但是被告拒絕，被告就開始辱罵陳
    素月說你是什麼東西，還罵陳素月說你是什麼人啊，對陳素
    月說好啊、你報警阿，反正警察都是台灣人，反問陳素月是
    什麼人，之後陳素月將腳踏車往前挪，被告先用拳頭向陳素
    月揮舞，之後拿鐵棒作勢要揮打陳素月，沒有打到，伊聽到
    被告公然辱罵陳素月，當時警察到了，被告跟警察說那個女
    人就是要騙錢，還不讓他通過，將陳素月罵得很難聽，陳素
    月都沒有說話，只有在伊靠近的時候，陳素月才跟伊說可不
    可以幫她報警，陳素月當下有跟伊說她的腳踝有遭被告的腳
    踏車輾到，當下覺得很痛等語相符（見108 年度偵字第6367
    號卷第41頁至第41頁背面），細繹證人陳素月、陳惠珍證述
    被告恐嚇之情節乃互核一致，並無歧異之情，而無瑕疵可指
    ；又觀諸證人陳素月、陳惠珍與被告並不相識，渠等間並無
    重大仇恨，經臺灣宜蘭地方檢察署檢察官告以偽證罪之處罰
    ，均經以證人具結程序擔保所述屬實，實無必要甘冒偽證之
    重責而捏造前開情節誣陷被告，是前開證人之證詞，洵值信
    實；另稽之被告手持鐵棍朝證人陳素月揮舞，明顯具有恫嚇
    之意味，衡諸常情，通常一般之人見聞被告前開舉動，均會
    認為足以構成威脅，並陷於危險不安，被告所為，已足使證
    人陳素月心生畏懼，致生危害於生命、身體之安全，被告有
    以此恐嚇證人陳素月之主觀故意，客觀上並確已足使一般人
    達心生畏懼而致生危害於安全之程度，甚為明確，被告之辯
    解，自無足取。
  ㈢綜上所述，本件被告上揭恐嚇犯行，事證明確，洵堪認定，
    應予依法論科。
三、按刑法第2 條第1 項規定「行為後法律有變更者，適用行為
    時之法律。但行為後之法律有利於行為人者，適用最有利於
    行為人之法律」，係規範行為後法律變更所生新舊法比較適
    用之準據法；該條規定所稱「行為後法律有變更者」，包括
    犯罪構成要件有擴張、減縮，或法定刑度有變更等情形。故
    行為後應適用之法律有上述變更之情形者，法院應綜合其全
    部罪刑之結果而為比較適用。惟若新、舊法之條文內容雖有
    所修正，然其修正內容與罪刑無關，僅為文字、文義之修正
    、條次之移列，或將原有實務見解及法理明文化等無關有利
    或不利於行為人之情形，則非屬上揭所稱之法律有變更，亦
    不生新舊法比較之問題，而應依一般法律適用原則，逕行適
    用裁判時法。故行為後法律若有修正，不論是否涉及前揭法
    律變更，抑或僅係無關行為人有利或不利事項之修正，法院
    應綜合法律修正之具體內容，於理由內說明有無刑法第2 條
    第1 項所規定「行為後法律有變更」之情形及應適用之法律
    ，始屬適法（最高法院107 年度台上字第4438號判決意旨參
    照）。被告行為後，刑法第305 條雖於108 年12月3 日修正
    通過、108 年12月25日公布、同年月27日施行，然而，修正
    前之規定，依刑法施行法第1 條之1 第1 項、第2 項前段，
    罰金單位為新臺幣，且罰金數額提高為30倍，本次修法僅是
    將前述條文之罰金數額調整換算後予以明定，並無法律之變
    更，不生新舊法比較之問題，應直接適用現行有效之法律，
    先予敘明。
四、核被告所為，係犯刑法第305 條之恐嚇危害安全罪。又被告
    前因施用毒品案件，經本院分別以101 年度簡字第442 號、
    101 年度簡字第440 號、101 年度易字第520 號、101 年度
    易字第530 號判決判處有期徒刑3 月、4 月、4 月、4 月確
    定，上開4 罪嗣經本院以102 年度聲字第298 號裁定定應執
    行有期徒刑1 年確定，又因施用毒品案件，經本院分別以10
    2 年度易字第31號、102 年度易字第80號判決判處有期徒刑
    5 月、5 月、5 月、5 月確定，上開4 罪嗣經本院以102 年
    度聲字第299 號裁定定應執行有期徒刑1 年2 月確定，經與
    前揭應執行有期徒刑1 年部分於民國102 年1 月3 日入監接
    續執行，於103 年5 月30日假釋並交付保護管束，於103 年
    12月14日假釋期滿未經撤銷假釋，未執行之刑以已執行完畢
    論，有臺灣高等法院被告前案紀錄表1 份在卷可考，故被告
    受有期徒刑執行完畢後，5 年以內故意再犯本案最重本刑為
    有期徒刑以上之罪，為累犯。另按刑法第47條第1 項規定：
    「受徒刑之執行完畢，或一部之執行而赦免後，5 年以內故
    意再犯有期徒刑以上之罪者，為累犯，加重本刑至二分之一
    。」有關累犯加重本刑部分，不生違反憲法一行為不二罰原
    則之問題。惟其不分情節，基於累犯者有其特別惡性及對刑
    罰反應力薄弱等立法理由，一律加重最低本刑，於不符合刑
    法第59條所定要件之情形下，致生行為人所受之刑罰超過其
    所應負擔罪責之個案，其人身自由因此遭受過苛之侵害部分
    ，對人民受憲法第8 條保障之人身自由所為限制，不符憲法
    罪刑相當原則，牴觸憲法第23條比例原則。於此範圍內，有
    關機關應自本解釋公布之日起2 年內，依本解釋意旨修正之
    。於修正前，為避免發生上述罪刑不相當之情形，法院就該
    個案應依本解釋意旨，裁量是否加重最低本刑（司法院大法
    官解釋第775 號意旨參照）。經查，被告於構成累犯之前案
    與本案犯罪，性質上固均為故意犯罪，然並非相同罪名犯罪
    ，且侵害法益亦不相同，可知並非重複同一罪質之犯罪，此
    外，檢察官亦未舉證被告有特別惡性及刑罰反應力薄弱情形
    ，尚難認被告有特別惡性及刑罰反應力薄弱情形，爰裁量不
    依刑法第47條第1 項規定加重最低本刑。爰審酌被告僅因細
    故，即未能克制己身衝動及怒氣，亦未循理性方式解決衝突
    ，即持鐵棍恫嚇被害人陳素月，所為缺乏尊重他人之法治觀
    念，且對於被害人陳素月之心理產生威脅，殊值非難、譴責
    ，所為實有不該，兼衡被告犯後矢口否認犯行，且未與被害
    人陳素月達成和解並賠償損失之犯後態度，暨其自陳高中畢
    業之智識程度、家庭經濟狀況勉持等一切情狀，量處如主文
    所示之刑，並諭知易科罰金之折算標準。
五、被告持供恐嚇犯行所用之鐵棍1 支業已扣案，且為被告所有
    之物，業據被告於本院審理時供述明確，爰依刑法第38條第
    2 項前段之規定併予諭知沒收之。
據上論斷，應依刑事訴訟法第299 條第1 項前段，刑法第305 條
、第47條第1 項、第41條第1 項前段、第38條第2 項前段，刑法
施行法第1 條之1 第1 項，判決如主文。
本案經檢察官孫源志到庭執行職務。
中　　華　　民　　國　 109　　年　　7 　　月　　7 　　日
                    刑事第四庭  法  官　張淑華
以上正本證明與原本無異。
如不服本判決應於收受本判決後20日內向本院提出上訴書狀，並
應敘述具體理由。若未敘述理由者，應於上訴期間屆滿後20日內
向本院補提理由書狀(均須按他造當事人之人數附繕本)。
                               書記官　魏翊洳
中　　華　　民　　國　 109　　年　　7 　　月　　7 　　日
附錄本案論罪科刑法條
中華民國刑法第305條
以加害生命、身體、自由、名譽、財產之事恐嚇他人，致生危害
於安全者，處 2 年以下有期徒刑、拘役或 9 千元以下罰金。